【裁判字號】    99,消債抗,58
【裁判日期】    990514
【裁判案由】    消債聲明異議
【裁判全文】
臺灣高雄地方法院民事裁定            99年度消債抗字第58號
    抗  告  人  萬泰商業銀行股份有限公司
    法定代理人  乙○○
    相  對  人  甲○○
上列當事人間因消費者債務清理條例聲明異議事件，抗告人對於
中華民國99年2 月10日本院98年度事聲字第186 號第一審裁定提
起抗告，本院管轄之第二審合議庭裁定如下：
    主  文
抗告駁回。
抗告程序費用新臺幣壹仟元由抗告人負擔。
    理  由
一、抗告意旨略以：相對人雖主張每月需支付扶養子女高正翰及
    配偶高靖國之費用各新台幣（下同）5,000 元云云，然高靖
    國正值壯年，應有謀生能力，縱因年屆50歲而不易覓職，仍
    應積極尋求其他兼差賺取家用，與相對人共同分攤家計，況
    相對人既未提出高靖國之失業證明或詳述失業緣由，尚難僅
    憑其無收入，即可免除分擔家計之義務。另相對人應審酌自
    身經濟能力並得改用其他方式扶養高靖國、高正翰，況受扶
    養權利者，以不能維持生活而無謀生能力者為限，高靖國、
    高正翰均身體健全，卻不思謀生，原裁定逕以彼等無法維持
    生活，需由相對人扶養，實有違誤。為此，爰依法提起本件
    抗告等情，並聲明：原裁定廢棄。
二、按夫妻互負扶養之義務，其負扶養義務之順序與直系血親卑
    親屬同，其受扶養權利之順序與直系血親尊親屬同。民法第
    1116條之1定有明文。又依民法第1117條第1項、第2 項規定
    ，受扶養權利者，以不能維持生活而無謀生能力者為限。前
    項無謀生能力之限制，於直系血親尊親屬不適用之。次按因
    負擔扶養義務而不能維持自己生活者，免除其義務。但受扶
    養權利者為直系血親尊親屬或配偶時，減輕其義務。民法第
    1118條亦有明定。是以夫或妻之一方僅須符合不能維持生活
    之要件，即有受他方扶養之權利，與謀生能力之有無並無關
    聯，且夫妻其中一方對他方負扶養義務者，其義務僅得減輕
    ，不能免除，均先此敘明。
三、經查，
  (一)高靖國名下無財產，於民國95年度、97年度均無收入，96年
    度有30,226元之薪資所得，平均每月收入2,519 元（計算式
    ：30 226/12 ＝2518.8，元以下四捨五入），有財產歸屬資
    料清單、95、96、97年度綜合所得稅各類所得資料清單為憑
    （見本院97年度司執消債更字第524 號卷，下稱司執卷第
    270 頁、第269 頁、本院97年度消債更字第1348號卷，下稱
    消債更卷第78頁、第79、80頁），參諸內政部公告95、96、
    97年度高雄市每人每月最低生活費用分別為10,072元、
    10,708元、10 ,991 元以觀，堪認高靖國每月收入顯不足維
    持自己生活所需，而有不能維持生活情事存在，揆諸前揭規
    定，相對人自負有扶養高靖國之義務。再據相對人陳報高靖
    國每月所需扶養費用為5,000 元（見司執卷第236 頁），上
    開數額僅及於前揭內政部公告之最低生活費用1/2 ，可見相
    對人已依前引規定減輕其扶養義務。原裁定認相對人每月須
    支出扶養高靖國所需必要費用5,000 元，係屬公允，並無不
    當。抗告人以高靖國有謀生能力為由，主張相對人無庸負擔
    扶養高靖國之義務云云，核與相對人對高靖國負有法定扶養
    義務，且該義務不能免除之規定不符，尚非可採。而高靖國
    為52歲之中年人（47年12月生），有戶籍謄本可憑（見消債
    更卷第29 頁 ），依目前之社會景氣及其健康狀況，確實難
    期高靖國日後能獲得穩定之工作及收入，而能幫忙債務人共
    同負擔家計，是此，抗告人主張因高靖國應共同負擔家計云
    云，亦無理由。
  (二)又抗告人主張高正翰身體健全，卻不思謀生，然高正翰現年
    13歲（86年7 月生），有戶籍謄本可憑（見消債更卷第30頁
    ），尚未成年，難認有謀生能力，抗告人主張高正翰身體健
    全應自行謀生，並無理由。
四、綜上所述，抗告人之抗告理由，均非可採。原審裁定以債務
    人之更生方案尚屬公允，從而，認定本院司法事務官依職權
    認可更生方案之處分，並無違誤，即屬有據。抗告意旨指摘
    原裁定不當，求予廢棄改判，為無理由，應予駁回。
五、據上論結，本件抗告為無理由，依消費者債務清理條例第11
    條第2項、第15條，民事訴訟法第495條之1第1項、第449條
    第1項、第95條、第78條，裁定如主文。
中    華    民    國    99    年    5     月    14    日
                  民事第五庭  審判長法  官    李昭彥
                                    法  官    賴文姍
                                    法  官    何佩陵
上為正本係照原本作成。
本裁定不得抗告。
中    華    民    國    99    年    5     月    14    日
                                    書記官    陳喜苓

司法院資訊處製作；財團法人民間司法改革基金會備份。
